【裁判字號】    97,消債更,1019
【裁判日期】    970930
【裁判案由】    聲請更生程序
【裁判全文】
臺灣高雄地方法院民事裁定          97年度消債更字第1019號
聲  請  人  甲○○
上列當事人聲請消費者債務清理事件，本院裁定如下：
    主  文
聲請人甲○○自民國九十七年九月三十日下午四時起開始更生程
序。
命司法事務官進行本件更生程序。
    理  由
一、聲請意旨略以：聲請人前積欠如附表編號一至五所示之債權
    銀行之無擔保債務，並因無法清償債務，於民國95年5 月12
    日，依金融主管機關協調成立之中華民國銀行公會會員辦理
    消費金融案件無擔保債務協商機制，與如附表編號一至五所
    示之債權銀行達成分期還款協議，同意自95年6 月起，以分
    80期，年利率0 ％，每月償還新台幣（下同）26,695元之方
    式清償債務。惟聲請人每月薪資約42,000元，前因長期照顧
    罹癌之母親，已造成財務黑洞，尚有父親需扶養以及擔負遭
    夫遺棄之妹及外甥女之生活費用，而房租並遭房東漲為每月
    6,000 元，如以每月之薪資扣除全家之日常支出費用，所剩
    無幾，致不得已於96年6 月毀諾，聲請人復因身體狀況非佳
    ，無法獨自承受龐大債務，依協議按月償還金額，是聲請人
    實有不可歸責之事由致履行顯有重大困難，爰聲請本院准予
    裁定更生等語。
二、按債務人不能清償債務或有不能清償之虞者，得依本條例所
    定更生程序，清理其債務；債務人無擔保或無優先權之債務
    總額未逾1,200 萬元者，於法院裁定開始清算程序或宣告破
    產前，得向法院聲請更生；法院開始更生程序之裁定，應載
    明其年、月、日、時，並即時發生效力；法院裁定開始更生
    或清算程序後，得命司法事務官進行更生或清算程序，必要
    時得選任律師、會計師或其他適當之自然人或法人一人為監
    督人或管理人；債務人對於金融機構因消費借貸、自用住宅
    借款、信用卡或現金卡契約而負債務，在聲請更生或清算前
    ，應提出債權人清冊，以書面向最大債權金融機構請求協商
    債務清償方案並表明共同協商之意旨；債務人與金融機構協
    商成立者，不得聲請更生或清算，但因不可歸責於己之事由
    ，致履行顯有重大困難者，不在此限；本條例施行前，債務
    人依金融主管機關協調成立之中華民國銀行公會會員辦理消
    費金融案件無擔保債務協商機制與金融機構成立之協商，準
    用前項之規定，消費者債務清理條例第3 條、第42條第1 項
    、第45條第1 項、第16條第1 項、第151 條第1 項、第5 項
    、第6 項分別定有明文。
三、經查：
  (一)聲請人就其主張其無財產，每月實際收入約41,000元，其積
    欠如附表編號一至五所示之債權銀行債務，前已與該債權銀
    行達成協商，按月償還26,695元之事實，已提出協議書、無
    擔保債務還款計畫及財團法人金融聯合徵信中心之個人信用
    報告回覆書、95年、96年度度綜合所得稅各類所得資料清單
    、財產歸屬資料清單、勞工保險卡、薪資明細各1 份為證（
    見本院卷第26頁、第27頁、第38頁至第46頁），經核與聲請
    人所述大致相符，堪信為真實。
  (二)又聲請人主張其須扶養第三人即高齡之父親楊啟森及其妹、
    外甥女等語，並提出戶籍謄本及家族系統表為證（見本院卷
    第57頁）。經核聲請人之父楊啟森之扶養義務人有聲請人及
    其妹楊如香2 人，此有上開家族系統表足參，而聲請人之妹
    即第三人楊如香於本件聲請前2 年，並無財產及所得，有95
    年、96年度綜合所得稅各類所得資料清單及財產歸屬資料清
    單可稽，是聲請人主張其妹並無工作，由其獨力扶養其父，
    應可採信。惟聲請人主張其妹及外甥女因遭妹夫遺棄，現亦
    由聲請人扶養，並未舉證以實其說，尚難信為真實。又聲請
    人固已提出於本件聲請前2 年內之租賃契約及存摺影本，以
    證其日常房租及協商繳款之支出，惟未提出全部基本生活開
    銷之憑證，無從認定其與其父每月之實際開銷金額。而聲請
    人既已負巨額負債，其生活標準應予以壓縮至最低標準，始
    符公允；以聲請人居住於高雄市，依高雄市97年度最低生活
    費每人每月10,991元計算；從而，於計算聲請人之每月基本
    生活費用即應以上開之10,991元為宜。並核聲請人每月工作
    收入約為41,000元，已如前述，扣除其基本生活費用10,991
    元及支出其父扶養費10,991元後，應僅餘19,018元；而聲請
    人與附表編號一至五所示之無擔保銀行債權人協商每月應償
    還之金額為26,695元，有卷附協議書可參，則聲請人每月扣
    除上開基本生活費用及扶養費後，其金額顯不足以支付該協
    商之金額，至堪明確。是聲請人主張其至96年6 月間，因支
    付生活費用後，已無力履行協商之還款而毀諾，其履行債務
    顯有困難乙節，應堪認真實。而本院認聲請人無法依協商之
    協議繼續償還，係因客觀收入不足所致，非因協議後故意有
    浪費或其他不利償還之行為，如強令聲請人繼續依協議還款
    ，勢必排擠聲請人每月所需之生活必要支出，並惡化聲請人
    之經濟狀況至絕境，自有違消費者債務清理條例之立法目的
    ；是認聲請人確係因不可歸責於聲請人之事由，致履行顯有
    重大困難，可不受前開還款協議之拘束，而得向本院聲請更
    生。
四、綜上所述，本件聲請人有如附表所示之債務未逾1,200 萬元
    ，且其未經法院裁定開始清算程序或宣告破產，業經本院查
    明在案，有查詢表、前案紀錄表各1 份附卷可按，聲請人雖
    與金融機構協商成立償還協議，其後因不可歸責於己之事由
    ，致履行顯有重大困難，則其聲請更生，並無不合，應予准
    許，爰裁定如主文第一項所示，並依上開條例規定，命司法
    事務官進行本件更生程序，爰裁定如主文第二項所示。
五、依消費者債務清理條例第11條第1項、第45條第1項、第16條
    第1項，裁定如主文。
中    華    民    國    97    年    9    月    30     日
                  民事第五庭  法    官  楊淑珍
上為正本係照原本作成。
本件不得抗告。
本裁定已於民國97年9月30日下午4時公告。
中    華    民    國    97    年    9    月    30     日
                              書  記  官  吳韻芳
附表：債權人清冊
┌──┬────────────┬────────┬────────┐
│編號│債權人                  │金額（新臺幣）  │債權之種類、原因│
├──┼────────────┼────────┼────────┤
│一  │荷蘭銀行                │ 780,000元      │信用貸款        │
├──┼────────────┼────────┼────────┤
│二  │台新銀行                │ 680,000元      │信用貸款、現金卡│
├──┼────────────┼────────┼────────┤
│三  │萬泰商業銀行            │ 430,000元      │現金卡          │
├──┼────────────┼────────┼────────┤
│四  │花旗銀行                │ 130,000元      │信用卡          │
├──┼────────────┼────────┼────────┤
│五  │聯邦商業銀行            │  54,768元      │信用卡          │
├──┼────────────┼────────┼────────┤
│六  │友人                    │ 700,000元      │借款            │
├──┴────────────┼────────┼────────┤
│合               計           │2,774,768元     │                │
└───────────────┴────────┴────────┘


司法院資訊處製作；財團法人民間司法改革基金會備份。
